臺灣臺南地方法院民事裁定　　　　　 99年度消債更字第196號
債　務　人　佘信學
上列當事人因消費者債務清理條例事件聲請更生，本院裁定如下
：
    主  文
聲請駁回。
聲請費用新台幣壹仟元由聲請人負擔。
    理  由
一、本件聲請意旨略以：債務人於民國96年間曾向債權銀行香港
    上海匯豐商業銀行股份有限公司（下稱匯豐銀行）聲請債務
    整合協商，並已陸續清償約2年，惟因為工作不順利，無法
    持續取得薪資清償債務而悔諾。又債務人於民國83年4月2日
    與配偶離婚，並為一名子女之監護人；目前任職耿斌工程有
    限公司擔任電焊員，每月實際薪資所得約新台幣（下同）
    28,000元，有99年度5月至11月薪資單及97、98年度各類所
    得資料清單可證，但每月應清償債權人之強制執行金額約
    10,000元，再扣減另行與台新國際商業銀行股份有限公司（
    下稱台新銀行）約定每月清償2,000元、子女教育費、雙親
    家庭基本生活支出等，實不足以維持生活，況雙親名下並無
    任何財產。債務人無擔保或無優先債權之債務總額未逾
    1,200萬元，復未經法院裁定開始清算程序或宣告破產，為
    此依法聲請更生。
二、按債務人不能清償債務或有不能清償之虞者，得依本條例所
    定更生或清算程序，清理其債務；且債務人無擔保或無優先
    權之債務總額未逾新臺幣1,200萬元者，於法院裁定開始清
    算程序或宣告破產前，得向法院聲請更生。又債務人與金融
    機構協商成立者，不得聲請更生或清算，但因不可歸責於己
    之事由，致履行顯有重大困難者，不在此限；而於消費者債
    務清理條例（下稱消債條例）施行前，債務人依金融主管機
    關協調成立之中華民國銀行公會會員辦理消費金融案件無擔
    保債務協商機制與金融機構成立之協商，準用前開規定，消
    債條例第3條、第42條第1項，及第151條第5項、第6項分別
    定有明文。
三、經查：
（一）債務人前曾依照中華民國銀行公會會員辦理消費金融案件
      無擔保債務協商機制，與10家債權銀行成立協商，約定自
      95年7月起，分80期，利率6.88%，每月10日還款39,182
      元，至全部清償為止，然於96年3月1日毀諾等情，固有最
      大債權人台新國際商業銀行股份有限公司（下稱台新銀行
      ）100年1月10日台新總債務協商部字第10000000194號函
      暨附件協商協議書、無擔保還款計畫表等件附卷為證；惟
      查債務人95年及96年之收入各為203,264元及0元（參債務
      人95及96年稅務電子閘門財產所得調件明細表）；佐以債
      務人95年6月30日自宥竹企業有限公司退保後，於97年7月
      15日始復以大發塑膠製品公司為投保單位再次參加勞工保
      險之相關勞保資料，可稽債務人於96年間並無穩定之收入
      ；而債務人95年平均月收入為16,939元（203264÷12≒
      16939），欲清償協商債務每月39,182元，顯非能力所及
      ，是債務人主張其因不可歸責於己之事由，致履行上述協
      商方案顯有重大困難，應屬可取。
（二）債務人目前任職耿斌工程有限公司擔任電焊員，每月實際
      薪資所得約28,000元【（173600+22932）÷7＝28076 】
      ，有其99年度5月至11月份薪資單、加班費清冊在卷可證
      ，而堪認定。雖債務人自陳除自己生活費外，尚需扶養一
      名未成年子女及父母，每月必要支出高達20,500元；惟債
      務人積欠總債務高達2,083,837元，於履行債務期間，本
      應節制開支，生活力求儉樸，本院因認應依內政部98年度
      台灣省低收入戶最低生活費用每人每月9,829元（該生活
      費標準係按照政府最近一年平均每人消費支出，包括食品
      費、衣著鞋襪費、房租水電費、家居管理費、醫療保健費
      、交通通訊費、娛樂教育費及雜項支出60%訂定）核計債
      務人個人每月必要生活支出；並按98年度綜合所得稅受扶
      養人每人免稅額82,000元計算受扶養人每人每月基本生活
      所需6,833元（82000÷12=6833）為宜。則以債務人每月
      收入28,076元，扣除其個人必要生活費9,829元、未成年
      子女佘家妤基本生活費用（與離婚之配偶分擔）3,417元
      （6833÷2=3417）；以及債務人與第一順位扶養義務人共
      4 人扶養債務人母親（債務人母親佘王金鳳名下無任何財
      產，98年收入為5,610元，有稅務電子閘門財產所得調件
      明細表可按，足認有受扶養之必要；而債務人父親佘長生
      為坐落臺南市○○區○○段345地號之土地及臺南市○○
      區○○里○○街29巷6弄36號之建物所有權人，財產現值
      計1,336,208元，且已屆65歲，每月至少可領取老人津貼
      3000元，尚難認不能維持生活），每月需分擔母親扶養費
      用1,708元（6833÷4=1,708），債務人每月薪資收入尚有
      餘額l3,122元（00000000000000000008＝13122），要
      非不能負擔最大債權銀行台新銀行所提供180期0利率「個
      別協商一致性」清償方案，每月還款11,577元（總債務
      0000000÷180=11577）之協商條件。債務人捨此不為，反
      主張有不能清償債務或不能清償債務之虞，顯無可信。
四、綜上所述，債務人雖曾依中華民國銀行公會會員辦理消費金
    融案件無擔保債務協商機制成立協商，惟具有不可歸責於己
    之事由，致履行首次協商方案顯有重大困難，而得依法聲請
    更生；但乏不能清償債務或有不能清償之虞之情，本件更生
    之聲請與消債條例第3條之規定自有未合，爰裁定如主文。
中    華    民    國   100    年    4     月    26    日
              臺灣臺南地方法院
              民事第二庭法  官  魏玉英
上為正本係照原本作成
如不服本裁定，應於裁定送達後10日內，以書狀向本院提出抗告
，並繳納抗告費新臺幣1千元
中    華    民    國   100    年    4     月    26    日
                            書記官  蔡曉卿